臺灣屏東地方法院民事裁定
111年度監宣字第82號
聲  請  人  蔡美玉  


相  對  人  王紹文  


上列聲請人聲請監護宣告事件，本院裁定如下：
    主    文
宣告王紹文（男、民國00年0月00日生、身分證統一編號：Z0000
00000號）為受監護宣告人。
選定蔡美玉（女、民國00年0月0日生、身分證統一編號：Z00000
0000號）為受監護宣告人之監護人。
指定王雅婷（女、民國00年00月00日生、身分證統一編號：Z000
000000號）為會同開具財產清冊之人。
聲請程序費用由受監護宣告人負擔。
    理    由
一、按對於因精神障礙或其他心智缺陷，致不能為意思表示或受
    意思表示，或不能辨識其意思表示之效果者，法院得因本人
    、配偶、四親等內之親屬、最近一年有同居事實之其他親屬
    、檢察官、主管機關、社會福利機構、輔助人、意定監護受
    任人或其他利害關係人之聲請，為監護之宣告；受監護宣告
    之人應置監護人；法院為監護之宣告時，應依職權就配偶、
    四親等內之親屬、最近一年有同居事實之其他親屬、主管機
    關、社會福利機構或其他適當之人選定一人或數人為監護人
    ，並同時指定會同開具財產清冊之人；法院選定監護人時，
    應依受監護宣告之人之最佳利益，優先考量受監護宣告之人
    之意見，審酌一切情狀，並注意下列事項：受監護宣告之
    人之身心狀態與生活及財產狀況。受監護宣告之人與其配
    偶、子女或其他共同生活之人間之情感狀況。監護人之職
    業、經歷、意見及其與受監護宣告之人之利害關係。法人
    為監護人時，其事業之種類與內容，法人及其代表人與受監
    護宣告之人之利害關係，民法第14條第1項、第1110條、第1
    111條第1項、第1111條之1設有明文。
二、本件聲請意旨：緣聲請人之子即相對人王紹文（民國00年0
    月00日生、身分證統一編號：Z000000000號）於85年6月間
    因失智，已不能為意思表示或受意思表示，或不能辨識其意
    思表示之效果。聲請人為相對人之母，與相對人同住並照料
    相對人起居，為此依民法第14條規定，聲請宣告相對人為受
    監護宣告人等語。
三、經查，聲請人上開主張，業據其提出戶籍謄本、親屬系統表
    、中華民國身心障礙證明等件為證，並經本院前往屏安醫院
    會談室，於鑑定人黃文翔醫師前訊問相對人姓名、年籍，其
    發出「嗯嗯啊啊」之聲音，但無法回應問題，本院另就相對
    人之精神及心智狀況訊問鑑定人，經鑑定人鑑定結果認：個
    案各項功能退化嚴重，生活完全無自理能力，必須長期依賴
    家人、醫療或養護機構照顧，個案目前已處於腦膜炎後合併
    癲癇、聽力受損、中度以上智能不足狀態，因而導致個人之
    認知功能嚴重失能，為意思表示或受意思表示或辨識其意思
    表示效果之能力完全喪失，可判定為無意思能力、無法獨力
    處理個人事務與從事個人財務管理，也無法主張或維護個人
    權益，建議該個案應已達監護宣告之標準等情，有屏安醫療
    社團法人屏安醫院111年6月29日屏安管理字第1110001997號
    函暨所附精神鑑定報告書等件在卷可憑。本院參酌訊問筆錄
    及鑑定人之意見，認相對人確因精神障礙，致不能為意思表
    示或受意思表示之程度，故聲請人聲請對相對人為監護之宣
    告，為有理由，應予准許。
四、次查，相對人無配偶及子女，其最近之已成年親屬僅有聲請
    人及其胞姊王雅婷，考量聲請人為相對人之母，與相對人同
    住，相對人之日常起居亦由聲請人照料打理，相對人之胞姊
    王雅婷亦同意由聲請人擔任相對人之監護人，有親屬會議紀
    錄足憑，可認相對人至親認同由聲請人擔任監護人，是由聲
    請人負責護養及照顧相對人並管理其財產，最能符合相對人
    之利益，尚無選任程序監理人評估監護人選之必要，爰選定
    聲請人為相對人之監護人。另依前揭規定，法院於選定監護
    人時，應同時指定會同開具財產清冊之人，及依民法第1113
    條準用同法第1099條之規定，監護開始時，監護人對於受監
    護人之財產，應依規定會同遺囑指定、當地直轄市、縣（市
    ）政府指派或法院指定之人，於2個月內開具財產清冊，並
    陳報法院，為使聲請人得於期限內開具財產清冊並陳報法院
    ，並衡酌關係人王雅婷為相對人之胞姊，其願意會同開具財
    產清冊，亦有同意書在卷可稽，爰併指定關係人王雅婷為會
    同開具財產清冊之人。
五、依家事事件法第164條第2項，裁定如主文。    
中　　華　　民　　國　　111 　年　　7 　　月　　7 　　日
                   家事法庭     法  官　廖文忠
以上正本係照原本作成。
如不服本裁定，應於送達後10日內向本院提出抗告狀，並繳納抗
告費新臺幣1,000元。
中　　華　　民　　國　　111 　年　　7 　　月　　7 　　日
                                書記官　黃佳惠